臺灣高等法院刑事裁定　　　　　　　　 100年度抗字第1228號
抗　告　人
即　被　告　黃德源
上列抗告人因聲請法官迴避案件，不服臺灣臺北地方法院中華民
國100 年9 月29日裁定（100 年度聲字第2453號），提起抗告，
本院裁定如下：
    主  文
抗告駁回。
    理  由
一、原裁定意旨略以：聲請人即被告黃德源被訴恐嚇取財等案件
    ，現由臺灣臺北地方法院以97年度易字第2629號審理中等情
    ，業經調取上開卷宗核閱無訛。而現承審上開案件之受命法
    官葉藍鸚法官，經核並無刑事訴訟法第17條所列各款法官應
    自行迴避而不迴避之情形，合先敘明。至被告所聲請法官迴
    避之事由，係稱：本案被告等人自始至終非審判上之犯罪主
    體，被告多次提出書狀或於審判中提出本案應不受理，檢察
    官並無異議，應按當事人雙方合意不受理本案，承審法官一
    意孤行受理本案，已違刑事訴訟法，足對被告有偏頗云云，
    惟查，被告本案經檢察官提起公訴後，檢察官並未撤回對被
    告之起訴，承審法官依法審理，並無違誤，是被告認承審法
    官不為不受理判決係執行職務有偏頗，無非出於其自己主觀
    之判斷，而對法律及訴訟程序有所誤解，是被告以上情認承
    審法官有偏頗之虞，毫無理由。被告復未能提出任何具體之
    事證，足證承審法官有偏頗之虞，亦難認承審法官於該案訴
    訟上之指揮，已達以一般通常之人所具有之合理觀點，對於
    該承審法官能否為公平之裁判，均足產生懷疑之程度。此外
    查無其他證據，足證承審法官與被告有何故舊恩怨等客觀上
    足認有偏頗之虞之情事。綜上，本件聲請為無理由，應予駁
    回等語。
二、抗告意旨略以：
  (一)本案承審法官自承辦本案後，訊問時採用糾問主義，替檢方
    攻擊抗告人，從未訊問檢方。抗告人對檢方提出之犯罪證據
    提出質疑時，承審法官亦裝聾作啞，未依詰問主義訊問檢方
    ，客觀上係替檢方防禦，已嚴重違反刑事訴訟法，足證承審
    法官有偏頗之虞。
  (二)檢方並未提出被害人訊問筆錄，僅以第三人之訊問筆錄提起
    公訴，嗣另以公司法人為另一被害人，已違反刑事訴訟法。
    抗告人有提出質問表示抗告人非加害人，亦非犯罪主體，承
    審法官亦置之不理，亦未徵詢檢方意見，客觀上係替檢方防
    禦，足證承審法官有偏頗之虞。
  (三)原裁定以檢方未撤回起訴認為無偏頗之虞顯係誤解，法院不
    受理本案與檢方撤回本案，職權性質上截然不同，檢方是否
    撤回本案亦與承審法官有無不公無關。
  (四)承審法官可能於私下接觸檢方，向檢方表示須提出補充書狀
    ，嚴重違反審判公平性，承審法官為何不比照辦理，私下告
    訴抗告人如何攻擊防禦。檢方於民國100 年4 月22日、5 月
    3 日先後提出補充書狀增列被害人，未提出增列被害人之依
    據，亦未指明被害人係被誰所害，抗告人有就被害人係被誰
    所害提出質問，承審法官卻答曰：「是抗告人」，伊回曰：
    「抗告人何時成為犯罪主體」，非但未向檢方訊問，反替檢
    方攻擊抗告人，客觀上係替檢方攻擊，足證承審法官有偏頗
    之虞。
  (五)抗告人與承審法官素昧平生，並未訴求與承審法官有所恩怨
    ，而係承審法官在庭上替檢方對抗告人攻擊防禦，客觀上足
    證承審法官有偏頗之虞，懇請鈞院撤銷原裁定，准予迴避等
    語。
三、按法官有刑事訴訟法第17條以外之情形，足認其執行職務有
    偏頗之虞者，當事人得聲請法官迴避，刑事訴訟法第18條第
    2 款固定有明文，惟所稱「足認其執行職務有偏頗之虞」，
    係指法官與訴訟關係人具有故舊、恩怨等關係，其審判恐有
    不公平者而言，並須以一般通常之人所具有之合理觀點，對
    於該承辦法官能否為公平之裁判，均足產生懷疑，且此種懷
    疑之發生，存有其完全客觀之原因，而非僅出於當事人自己
    主觀之判斷者，始足當之。至於訴訟上之指揮乃專屬於法院
    之職權，當事人之主張、聲請，在無礙於事實之確認以及法
    的解釋、適用之範圍下，法院固得斟酌其請求以為訴訟之進
    行，但仍不得以此對當事人之有利與否，作為其將有不公平
    裁判之依據，更不得以此訴訟之進行與否而謂有偏頗之虞聲
    請法官迴避。因此，當事人聲請法官迴避，以有具體事實足
    認其執行職務有偏頗之情形為限，若僅對於法官之指揮訴訟
    ，或其訊問方法，有所不滿，不能指為有偏頗之虞（參照最
    高法院19年抗字第285 號、79年臺抗字第318 號、18年抗字
    第149號意旨）。
四、本院經查：
  (一)本件抗告人即被告黃德源之抗告意旨雖指稱伊對檢方提出之
    犯罪證據提出質疑，並表示伊非加害人或犯罪主體時，承審
    法官均置之不理，既未徵詢檢方意見，亦未依詰問主義訊問
    檢方，客觀上係替檢方防禦，已嚴重違反刑事訴訟法，足證
    承審法官有偏頗之虞云云，惟按法院得於第一次審判期日前
    ，傳喚被告或其代理人，並通知檢察官、辯護人、輔佐人到
    庭，行準備程序，訊問被告、代理人及辯護人對檢察官起訴
    事實是否為認罪之答辯，及決定可否適用簡式審判程序或簡
    易程序，有關證據能力之意見，並曉諭為證據調查之聲請，
    酌定證據調查之範圍、次序及方法，刑事訴訟法第273 條第
    1 項第2 、4 、5 、6 款分別定有明文。又依刑事訴訟法第
    279 條第1 項規定，準備程序處理之事項，原則上僅限於訴
    訟資料之聚集及彙整，旨在使審判程序能密集而順暢之進行
    預作準備，不得因此而取代審判期日應踐行之直接調查證據
    程序。經本院調閱該案卷宗核查結果，抗告人聲請迴避（10
    0 年9 月1 日）前，承審法官分別於99年12月6 日、100 年
    6 月20日、同年8 月1 日、同年8 月8 日、同年9 月1 日進
    行準備程序，除訊問抗告人對檢察官起訴之犯罪事實及罪名
    之意見外，並予抗告人及其辯護人、檢察官就證據方法、證
    據能力及聲請調查證據表示意見，暨整理爭點並訂定詰問之
    順序，而抗告人及其辯護人就其爭執及聲請調查證據除於該
    準備期日表示意見外，並表示再以書狀補充（見99年12月6
    日準備程序筆錄第4 、5 、9 頁、100 年6 月20日準備程序
    筆錄第2 頁、同年8 月8 日準備程序筆錄第2 至14頁、同年
    9 月1 日準備程序筆錄第45頁），是上開期日之訴訟程序，
    合於法律規定，核無不當情事，且揆諸前揭說明，承審法官
    於行準備程序時，既僅限於訴訟資料之聚集及彙整，自不得
    為事實之實體上調查，是抗告人抗告意旨以承審法官對其就
    檢方所列犯罪事實及證據之質疑，均置之不理，亦未詢問檢
    方意見為由，指稱承審法官有偏頗之虞，容有誤會，委無可
    採。
  (二)次按案件有下列情形之一者，應諭知不受理之判決：一、起
    訴之程序違背規定者。二、已經提起公訴或自訴之案件，在
    同一法院重行起訴者。三、告訴或請求乃論之罪，未經告訴
    、請求或其告訴、請求經撤回或已逾告訴期間者。四、曾為
    不起訴處分、撤回起訴或緩起訴期滿未經撤銷，而違背第26
    0 條之規定再行起訴者。五、被告死亡或為被告之法人已不
    存續者。六、對於被告無審判權者。七、依第八條之規定不
    得為審判者。刑事訴訟法第303 條定有明文。從而，法院應
    否諭知不受理之判決，係以該案件有無與上開各款規定相符
    而定。原裁定據前開規定認本案經檢察官提起公訴後，未撤
    回起訴，承審法官得依法審理，核無違誤，且原裁定係以此
    駁斥抗告人聲請意旨所指承審法官受理此案已違刑事訴訟法
    等語，而非以檢察官未撤回起訴乙節逕認承審法官無偏頗之
    虞，是抗告人抗告意旨指稱原裁定以檢方未撤回起訴認為無
    偏頗之虞顯係誤解，檢方是否撤回本案與承審法官有無不公
    無關云云，亦有誤會，殊難憑採。
  (三)抗告人抗告意旨另指稱伊有就被害人係被誰所害提出質問，
    承審法官卻答曰：「是抗告人」，伊回曰：「抗告人何時成
    為犯罪主體」，承審法官係替檢方攻擊抗告人，足證其有偏
    頗之虞云云，惟遍觀各準備程序筆錄內容，均未見有抗告人
    前開所述之情節。況縱承審法官有以該說詞訊問抗告人，然
    有關於法官開庭時欲聽取或質疑當事人之說詞之訊問方法，
    應純屬法官為發現案件真實所為之訴訟指揮權限之事項，且
    審酌抗告人所指述之情節，亦難認已生對該案事實之確認及
    法律之解釋或適用上有所影響，是抗告人執此不滿，指摘本
    案承審法官有偏頗之虞，純屬主觀之臆測，尚非可採。至抗
    告意旨指摘承審法官可能於私下接觸檢方，向檢方表示須提
    出補充書狀，嚴重違反審判公平性云云，惟未提出事證以實
    其說，顯屬空言攻訐，私意揣測，亦無足採。
  (四)綜上所述，抗告人聲請迴避之事由，或係抗告人對法律或法
    院運作實務有所誤會，或係訴訟上指揮而專屬於法院之職權
    ，或係抗告人主觀上之臆測，均非屬承審法官與抗告人具有
    故舊、恩怨等關係，一般人通常均足以對法官能否為公平之
    裁判，產生疑慮之情形，自與刑事訴訟法第18條第2 款聲請
    迴避之事由不符。抗告人抗告意旨猶執前詞指摘原裁定不當
    ，均無理由，應予駁回。
五、據上論斷，應依刑事訴訟法第412 條，裁定如主文。
中    華    民    國   100    年    11    月    25    日
                  刑事第十八庭審判長法  官  吳鴻章
                                    法  官  林銓正
                                    法  官  魏瑞紅
以上正本證明與原本無異。
不得再抗告。
                                    書記官  莊佳鈴
中    華    民    國   100    年    11    月    25    日